臺灣高等法院民事判決　九十年度上字第三一一號
　　上　訴　人　京銳工程股份有限公司
　　法定代理人　潘乃圓
　　法定代理人　黃武雄
右當事人間給付貨款事件，上訴人對於中華民國九十年一月二十九日臺灣臺北地方法
院八十九年度訴字第一三六八號第一審判決提起上訴，本院判決如左：
    主    文
上訴駁回。
第二審訴訟費用由上訴人負擔。
    事    實
甲、上訴人方面：
一、聲明：(一)原判決除確定部分外廢棄。
          (二)右開廢棄部分，被上訴人在第一審之訴及假執行之聲請均駁回。
二、陳述：除與原判決記載相同部分，予以引用外，並補稱略以：
    (一)系爭變壓器依台灣電力股份有限公司（下稱台電公司）之電費收據十六張顯示
      ，功率因數最高僅百分之八十，最低者僅百分之十二，顯不具備約定之價值、
      效用或品質。
    (二)被上訴人於交貨時，即應交付保證票，惟被上訴人僅就系爭變壓器二０八台中
      之九十三台部分，交付保證票，依兩造所訂契約第十條約定，上開變壓器仍待
      驗收。
    (三)被上訴人既應負物之瑕疵擔保及不完全給付責任，則上訴人就被上訴人請求交
      付系爭貨款，自得依民法第二百六十四條規定，行使同時履行抗辯權。
三、證據：除援用原審之立證方法外，並補提出型錄節本及門牌初編證明書為證，及
          聲請訊問證人林英釗暨函請台電公司查復電費收據所載之「功率因數」是
          否即試驗報告所載之「負載效率」，並囑託復華電機顧問股份有限公司行
          鑑定。
乙、被上訴人方面：
一、聲明：上訴駁回。
二、陳述：除與原判決記載相同部分，予以引用外，並補稱略以：
    (一)系爭變壓器已具備約定之價值、效用或品質，且被上訴人已依約交付，兩造並
      會同抽樣二台測試完畢。
    (二)被上訴人已依約就全部變壓器交付保證票予上訴人。
    (三)上訴人依民法第二百六十四條規定，已不得行使同時履行抗辯權。
三、證據：除援用原審之立證方法外，並補提出電機技師雜誌節本、配電用變壓器檢
          驗法資料、本票、台電公司所編印之資料、變壓器試驗報告、變壓器出廠
          試驗報告及英文電機用語字典節本為證，及聲請囑託全國電機技師公會行
          鑑定。
    理    由
一、本件被上訴人起訴主張：上訴人於民國（下同）八十八年四月一日與被上訴人訂
    立設備買賣契約書，向被上訴人訂購變壓器二百零八台及避雷針三套，約定價金
    共新台幣（下同）二百二十六萬二千二百六十七元，被上訴人已於八十八年十月
    三十日將上開設備交付，並依上訴人指示將上開設備為業主即訴外人誠泰建設股
    份有限公司（下稱誠泰公司）於現場安裝完畢，且經台電公司於八十八年十二月
    初檢驗合格送電使用中，惟上訴人除已給付一百二十五萬三千二百零四元外，尚
    有餘款一百萬八千七百六十三元未付等情，爰依兩造間所訂系爭契約之約定，求
    為命上訴人給付一百萬八千七百六十三元及自交貨日即八十八年十月三十日起至
    清償日止，按年息百分之五計算利息之判決（原審判決命上訴人給付上開金額及
    自八十八年十月三十一日起算之法定遲延利息，而駁回被上訴人其餘之請求。被
    上訴人對其敗訴部分，未聲明不服而告確定）。
    上訴人則以：上訴人所以未付前開餘款，全係因被上訴人安裝系爭變壓器後，訴
    外人誠泰公司及上訴人發覺不符契約之約定，遂委請律師以存證信函通知被上訴
    人待測試後再商洽善後事宜，其後又發現規格減小、重量減輕，之後，又復發現
    不具備變壓器之價值、效用或品質且有噪音，依系爭契約書第二條之約定，於被
    上訴人修正其變壓器至達契約約定之效用前，上訴人得對被上訴人行使同時履行
    抗辯云云，資為抗辯。
二、本件經依民事訴訟法第四百六十三條準用同法第二百七十條之一第一項第三款規
    定，整理並協議簡化爭點後，兩造同意就言詞辯論時所陳述之事實及主張之法律
    關係為論斷（見本院卷第二二○、二二一頁）。查本件上訴人因承攬業主誠泰公
    司位於台北縣三重市○○路○段七十八號台北科技城新建大樓之電機工程，而於
    八十八年四月一日與被上訴人訂立設備買賣契約書，向被上訴人訂購變壓器二百
    零八台及避雷針三套，約定價金共二百二十六萬二千二百六十七元，被上訴人已
    於八十八年十月三十日將上開設備交付上訴人，並依上訴人指示將上開設備為業
    主誠泰公司於現場安裝完畢，而上訴人尚有一百萬八千七百六十三元之餘款未給
    付被上訴人，系爭變壓器曾經兩造會同抽樣二台測試完畢之事實，為兩造所不爭
    執，並有設備買賣契約書及附件（見原審卷第五十六頁至第六十四頁）、會驗紀
    錄（見原審卷第二十四頁及第二十五頁）及出貨簽收單（見原審卷第六十六頁）
    為證，自堪信為真實。是本件兩造之爭執點厥為：
    (一)按買賣標的物於交付後，買受人雖能以物有瑕疵為由，依據民法不完全給付及
      瑕疵擔保責任規定，主張於出賣人修補瑕疵前，針對出賣人之價金請求權，行
      使民法第二百六十四條第一項之同時履行抗辯權而拒絕給付，惟此瑕疵存在之
      事實，係對於買受人有利之事實，如經出賣人否認，依民事訴訟法第二百七十
      七條前段規定，買受人即須就此事實負舉證之責。
    (二)上訴人抗辯被上訴人所交付之變壓器，經使用後，發覺有功率因數不符契約約
      定之標準，效用或品質有瑕疵云云，係以台電公司之電費收據所載及證人林英
      釗自行計算之功率因數百分點未達百分之九十五點八為據。惟查依兩造間所訂
      之系爭買賣契約書，雙方雖曾約定效率應達百分之九十五點八（見原審卷第八
      二頁），但經本院函請中華民國電機技師公會全國聯合會（下稱電機技師聯合
      會）查復認為：「用戶間之功率因數差異很大，其原因係各用戶其使用不同電
      器與數量所致。如果沒有特別搭配改善、規劃（例如增加電容器）則變動會很
      大，其原因是電器用具特性不同、數量不同所致，應請電氣工程師重新計算與
      檢討用電或採用電容器以改善之，而與變壓器之特性無關。因用電少、電流小
      而受到變壓器激磁電流之影響，則其功率較低屬合理現象，但其將隨用電增加
      而提高」（見本院卷第二一二頁），復經核上訴人所提出之十六張電費收據，
      其上所載功率因數最高者雖僅百分之八十，最低者為百分之十二（見本院卷第
      四六頁至第六一頁），然經本院函請台電公司台北西區營業處查復，每一用戶
      九十年五月之功率因數百分比與九十年七月相較，均不相同（見本院卷第二○
      二、二○三頁）；又台電公司就變壓器之效率與電費收據上所載功率因數，已
      說明：「．．．用電量極少之用戶，其功率因數有偏低情形，並無不合理之處
      。按變壓器之效率與電費收據上所載功率因數並不相同，亦無直接相關，用戶
      用電設備之整體功率因數偏低應考量電容器改善」（見本院卷第二一四、二一
      五頁），足證功率因數之高低與變壓器無關，是上訴人所為之上開抗辯，殊不
      足取。
    (三)上訴人另抗辯被上訴人交付變壓器時並無逐台測試，僅清點台數，會驗紀錄顯
      不足信，系爭變壓器尚未完成驗收，臺灣大電力研究試驗中心（下稱大電力中
      心）之試驗環境僅二十七度，不符契約約定之四十度，其試驗結果不足採云云
      。惟查兩造所訂之系爭買賣契約書第十條雖約定：「２．交貨前十天，通知買
      方（即上訴人）會同業主到賣方（即被上訴人）工廠會同測試」（見原審卷第
      十一頁），但遍觀契約書全文之內容，兩造就測試之方式及如何進行均未明確
      約定，則被上訴人以抽樣方式從中取二台變壓器以為樣本而進行測試，而上訴
      人於測試當時亦未表示異議，尚難認被上訴人有何違反約定之情事，況經參酌
      客戶會驗紀錄（見原審卷第二四頁），既均經上訴人公司經理高聖文及業主誠
      泰公司機電部經理李治和於其上簽名，依該會驗紀錄記載，抽樣檢測結果均係
      合格。是上訴人事後空言抗辯上開會驗紀錄不足信及未完成驗收云云，全不足
      取。另查上訴人於被上訴人起訴前，曾自行將其認為有瑕疵之變壓器抽樣送大
      電力中心鑑定（見原審卷第一六○頁至第一六八頁），經大電力中心以四種試
      驗項目，包括效率在內，鑑定結果認為均符合買賣契約書中之約定標準。而實
      際從事該項試驗工作之證人林禧霖亦在原審證稱：「我們做四種（鑑定），噪
      音與重量我們沒有做，試驗的結果以這四種來說都符合契約的規定」（見原審
      卷第一九四頁），且實際共同從事該項試驗工作之證人吳元康、林鴻勳亦在原
      審一致證稱同意證人林禧霖所為之上開證言（見原審卷第一九五頁），足證依
      大電力中心之試驗結果，被上訴人所交付之系爭變壓器並無瑕疵存在。雖上訴
      人以試驗環境周溫未達四十度為由，指摘大電力中心之試驗結果，然查兩造間
      所訂之系爭買賣契約書之附件中雖有「註：周圍溫度：40℃」之記載（見原審
      卷第八四頁），惟亦有「正常使用地點情況（周溫40℃以下，標高1000公尺以
      下）」之記載（見原審卷第八六頁背面），參以證人林禧霖在原審所證稱：「
      我從事這個工作七、八年沒有請求在固定的溫度作，因為固定在四十度作我看
      來沒有意義．．．至於契約書上寫的周圍溫度四十度Ｃ，指的應是四十度Ｃ以
      下．．」（見原審卷第一九四頁），則上開「註：周圍溫度：40℃」之本意，
      應係使用變壓器之周溫應在攝氏四十度以下，故大電力中心雖僅於攝氏二十七
      度下之恆溫環境進行測試，其鑑定結果亦足以用作比對系爭變壓器是否符合契
      約規格，況該攝氏二十七度下之恆溫環境，已符合中華民國CNS標準所定之變
      壓器正常運轉條件（見原審卷第六一頁），且衡以國際IEC726規範中，正常條
      件下變壓器運轉溫度每日平均應在攝氏三十度以下，每年平均應在攝氏二十度
      以下（見原審卷第一八○頁），足證大電力中心進行試驗時所設定之周溫條件
      ，應屬妥適，是上訴人所為之上開抗辯，無足憑信。
    (四)上訴人又抗辯系爭變壓器有規格減小、重量減輕及噪音過大超過五十ｄｂ等缺
      點云云。惟查系爭買賣契約書附件雖有載明尺寸大小及重量，然於該附件同頁
      內之附註中亦載明：「尺寸僅供參考，以實際製造為準，本公司（指被上訴人
      ）有權修改，而不另行通知」（見原審卷第八一頁背面），被上訴人既有權於
      實際製造時，斟酌情形修改變壓器尺寸大小，則系爭變壓器雖與系爭買賣契約
      書之附件中所約定之大小或重量不符，亦難認被上訴人有何違反契約之情事，
      反觀上訴人就系爭變壓器之尺寸大小、重量與約定之品質、效用或價值間究有
      何關連性，既不能提出任何合理說明，僅以系爭變壓器之尺寸或重量不符，指
      摘其有瑕疵存在，自屬無據。另依經濟部所印行之CNS國家標準配電用變壓器
      檢驗法，其中噪音試驗並非必須，係買方要求時方施行之檢測項目，有CNS 國
      家標準配電用變壓器檢驗法可據（見本院卷第七七頁），則買受人如未提出噪
      音試驗之要求，出賣人並無義務主動進行噪音檢測，買受人於事後以此主張瑕
      疵時，如經出賣人否認，買受人應就此事實負舉證責任。本件兩造與訴外人誠
      泰公司代表於八十八年九月一日三方會驗時，檢測項目雖無「噪音試驗」一項
      ，然當時上訴人及訴外人誠泰公司代表均未爭執，並於載有合格之會驗紀錄上
      簽名，已如前述，而被上訴人於八十八年十月三十日交貨時，上訴人亦未要求
      進行噪音檢測（見原審卷第二四、二五、三四頁）。嗣因證人林英釗於八十九
      年五月十六日致函向上訴人表示系爭變壓器噪音過大（見原審卷第一○一頁）
      ，上訴人始致函向被上訴人表示系爭變壓器噪音過大（見原審卷第一○三頁）
      ，惟上訴人於交貨之初，並未提出噪音試驗之要求，直至交貨半年後，始表示
      系爭變壓器噪音過大，其間該變壓器既已經使用長達半年之久，再經參酌上訴
      人自行送請大電力中心鑑定時，亦未要求作噪音檢測，並已受領系爭變壓器，
      復自認已於八十八年十二月初，經台電公司送電使用中（見本院卷第二二八頁
      ），自不得遽為不利於被上訴人之認定。
    (五)上訴人又抗辯向訴外人誠泰公司購買系爭大樓Ｂ棟九樓之豪展國際股份有限公
      司（下稱豪展公司）負責人即證人林英釗於八十九年五月十六日致函向伊指摘
      系爭變壓器功率因數不足，於改善供電系統前，暫扣留尾款五百萬元作為賠償
      ，待供電系統改善後再給付云云（見本院卷第三一頁），惟查該證人林英釗已
      於本院到場證述：「我們有扣留五百萬（元）尾款，作為改善擔保，不是賠償
      ，如果供電系統改善再付，但因建設公司一直催尾款，我們五百萬（元）也付
      了」（見本院卷第七二頁），尚難據為不利於被上訴人之認定。
    (六)再依兩造間所訂之系爭買賣契約書第九條約定：「付款方式：訂金10%（票期
      15天），交貨後90%現金」，則上訴人於被上訴人於八十八年十月三十日交貨
      後，依上開約定，即應付清貨款。雖上訴人以系爭變壓器有瑕疵及被上訴人未
      交付保證票為由，抗辯其得行使民法第二百六十四條之同時履行抗辯權云云，
      惟查上訴人既不能舉證證明被上訴人所交付之系爭變壓器有何瑕疵存在，且已
      經上訴人於測試後，受領完畢，已如前述，雖依兩造間所訂之系爭買賣契約書
      第十條約定：「交貨時，賣方（即被上訴人）須提具總價款10%之保證票，待
      驗收後即退還賣方。若交貨超過一年，則視同驗收，買方（即上訴人）應將其
      保證票退還賣方，不得他用或轉讓」，而被上訴人於交貨前，僅提供面額共十
      七萬九千八百零七元之本票二張（見本院卷第一二八、一二九頁）充作保證票
      ，不及總價款二百二十六萬二千二百六十七元之一成，惟依上開約定，上訴人
      現既應將保證票退還被上訴人，被上訴人已無再予補足之必要，上訴人自不得
      據以主張同時履行抗辯。是上訴人所為之上開抗辯，即屬無據。
三、綜上所述，被上訴人依據兩造間所訂買賣契約之約定，請求上訴人給付一百萬八
    千七百六十三元及自交貨翌日即八十八年十月三十一日起，至清償日止，按年息
    百分之五計算之利息部分，自屬應予准許。原審就上開部分所為上訴人敗訴之判
    決，並無不合。上訴論旨指摘原判決此部分不當，求予廢棄改判，為無理由。
四、至兩造其餘之攻擊或防禦方法及未經援用之證據，經本院斟酌後，認為均不足以
    影響本判決之結果，自無逐一詳予論駁之必要，併此敘明。
五、據上論結，本件上訴為無理由，依民事訴訟法第四百四十九條第一項、第七十八
    條，判決如主文。
中　　　華　　　民　　　國　　九十一　　年　　　三　　　月　　 十二　　 日
　　　　　　　　　　　　　　　　民事第十三庭
　　　　　　　　　　　　　　　　　　審判長法　官　林　鄉　誠
　　　　　　　　　　　　　　　　　　　　　法　官　謝　碧　莉
　　　　　　　　　　　　　　　　　　　　　法　官　王　聖　惠
上訴人不得上訴（未逾新台幣一百五十萬元）。
中　　　華　　　民　　　國　　九十一　　年　　　三　　　月　　 十三　　 日
　　　　　　　　　　　　　　　　　　　　　書記官　陳　樂　觀
